臺灣高等法院臺南分院刑事判決　九十五年度上訴字第六五二號
上訴人
即被告　甲○○
　　　　　　　　（現於臺灣臺中戒治所）
上列上訴人因毒品危害防制條例案件，不服臺灣雲林地方法院九
十四年度訴字第二六七號中華民國九十五年五月二十三日第一審
判決（起訴案號：臺灣雲林地方法院檢察署九十三年度偵字第一
七四九、二四一六號），提起上訴，本院判決如下：
    主    文
原判決撤銷。
甲○○連續轉讓第一級毒品，累犯，處有期徒刑壹年肆月。扣案
之第一級毒品海洛因共拾肆包（合計淨重拾壹點玖貳公克），沒
收銷燬之；毒品海洛因之外包裝拾肆個，沒收之。
    事    實
一、甲○○前因違反肅清煙毒條例、麻醉藥品管理條例及槍砲彈
    藥刀械管制條例等案件，分別經本院及臺灣雲林地方法院判
    處有期徒刑二年六月、七月及十月，定應執行有期徒刑三年
    六月確定，於民國（下同）八十四年六月二十九日入監執行
    ，八十六年八月五日假釋出監，八十七年八月二十四日縮刑
    期滿未經撤銷假釋，視為執行完畢。於與蔡青容同居期間，
    因蔡青容身染毒癮，向其索討海洛因施用，竟基於轉讓第一
    級毒品海洛因之概括犯意：
(一)於九十二年三月底某日起至九十二年六月五日止，在其雲林
    縣水林鄉○○村○○○路五十七號住處，連續無償轉讓海洛
    因予蔡青容五次，每次一小包，供其施用。
(二)於九十二年九月中旬某日起至九十三年一月二十四日止，於
    上開住處，以約三天一次之頻率，連續無償轉讓海洛因予蔡
    青容共四十三次，每次一小包，供其施用。
(三)於九十三年四月中旬某日起至九十四年一月二十七日止，於
    上開住處，以約三天一次之頻率，連續無償轉讓海洛因予蔡
    青容共九十五次，每次一小包，供其施用。
(四)嗣於九十三年一月十五日為警在雲林縣臺西鄉○○路全民醫
    院後門甲○○身上查扣海洛因一包，另於九十三年一月十六
    日，為警持搜索票在甲○○上開住處查扣海洛因六包（連同
    甲○○身上查獲之海洛因一包，合計淨重十一．七二公克）
    ；九十四年一月二十八日復為警持搜索票在甲○○上開住處
    查扣海洛因七包（合計淨重０．二公克）。
二、案經彰化縣警察局報請臺灣雲林地方法院檢察署檢察官偵查
    起訴。
    理    由
一、檢察官起訴書另記載被告於不詳時、地連續轉讓第一級毒品
    予吳南昌，另於九十二年十一月二十一日及九十二年十二月
    三日連續轉讓第一級毒品予周吉春云云，然蒞庭檢察官於原
    審審理時到庭陳明此部分犯罪事實不明確，減縮此部分之犯
    罪事實不請求審判（見一審卷(二)第五十一頁反面）。此部分
    之犯罪事實，自屬未經檢察官請求審判，本院自無庸加以審
    酌，合先敘明。
二、訊據上訴人即被告甲○○矢口否認有轉讓毒品海洛因犯行，
    辯稱：伊沒有提供毒品海洛因予蔡青容，蔡青容原與伊同居
    ，伊僅幫蔡青容戒毒，嗣蔡青容染有愛滋病，伊要其離開，
    致遭渠挾怨報復云云。
三、上揭被告甲○○轉讓毒品海洛因予蔡青容事實，業據被告於
    原審審理時坦承不諱（見一審卷(二)第五十二頁正反面），且
    經證人蔡青容於原審具結證述明確（見一審卷(二)第四十五至
    五十頁），並有被查扣毒品海洛因十四包在卷可資佐證。其
    中警方於九十三年一月十五日在雲林縣臺西鄉○○路全民醫
    院被告甲○○身上查扣及翌日於被告甲○○住處搜索查扣之
    海洛因共七包送驗結果：均含有海洛因成分（淨重十一．七
    二公克，空包裝重一．四三公克），有法務部調查局九十三
    年三月八日調科壹字第一四０００九八二一號鑑定通知書可
    稽（見六六三號偵查卷第七十五頁）；另警方再於九十四年
    一月二十八日被告住處搜索查扣之海洛因七包送驗結果：含
    有海洛因成分（淨重０．二公克，空包裝重一．一八公克）
    ，有法務部調查局九十四年四月十五日調科壹字第一六００
    ０二五八四號鑑定通知書及法務部調查局九十五年三月二十
    二日調科壹字第０九五００一二八七八０號函文各一份可參
    （見一審卷(二)第七十八頁正反面）。證人蔡青容坦承施用毒
    品海洛因，且因施用第一級毒品，經本院九十四年度上訴字
    第四二六號判處有期徒刑十月確定，有該刑事判決影本在卷
    足考（見一審卷(二)第六十六至六十九頁），被告自白與事實
    相符，本件事證明確。被告嗣於本院否認犯行，辯稱係蔡青
    容挾怨報復云云，純係卸責飾詞，不足採信。被告轉讓毒品
    海洛因犯行堪以認定。
四、按行為後法律有變更者，適用行為時之法律。但行為後之法
    律有利於行為人者，適用最有利於行為人之法律，新刑法（
    九十四年二月二日公布，於九十五年七月一日施行）第二條
    第一項定有明文，故行為人實施犯罪行為後，法律有變更，
    依上開新刑法第二條第一項規定，原則上應適用行為時之法
    律，例外於新法較有利於行為人時，始適用新法，即採「從
    舊從輕原則」。惟基於罪刑法定原則及法律不溯及既往原則
    ，行為之處罰，以行為時之法律有明文規定者為限，必行為
    時與行為後之法律均有處罰之規定，始有新法第二條第一項
    之適用（最高法院九十五年度第八次刑事庭會議決議意旨參
    照），至新舊法孰重孰輕，應以其可罰性範圍及刑之重輕為
    主要比較對象。(1)關於連續犯規定：新刑法於九十五年七月
    一日施行已刪除原第五十六條連續犯之相關規定。修正後新
    刑法既刪除第五十六條連續犯之相關規定，則前開數行為，
    因係屬侵害數個個別不同之生命法益，自應以數個獨立罪論
    處，併合處罰後合併定其應執行刑。比較新舊刑法適用之結
    果，均以修正前之舊刑法規定較有利於被告，依新刑法第二
    條第一項前段規定，應適用修正前之舊刑法規定。(2)關於累
    犯規定：新刑法第四十七條雖將舊刑法修正限制為受徒刑之
    執行完畢，或一部之執行而赦免後，五年以內「故意」再犯
    有期徒刑以上之罪者，始成立累犯。但上述新舊法之規定，
    對於本件被告「故意」犯強盜罪，亦無所謂「有利或不利」
    之情形。依上說明，應無適用修正後刑法第二條第一項之規
    定比較新舊法適用之問題，自應適用裁判時法之新刑法四十
    七條第一項規定（最高法院九十五年第二十一次刑事庭會議
    決議）。
五、查海洛因係毒品危害防制條例第二條第一項第一款規定之第
    一級毒品。核被告所為，係犯毒品危害防制條例第八條第一
    項轉讓第一級毒品罪。被告前後多次轉讓海洛因犯行，時間
    緊接，所犯係構成要件相同之罪名，顯係基於概括犯意而為
    之，為連續犯，應依修正前刑法第五十六條規定論以一罪，
    並依法加重其刑。本件被告於九十三年一月十六日起至九十
    四年一月二十七日止連續轉讓第一級毒品予蔡青容多次此部
    分，雖非經檢察官起訴，然與論罪部分，有連續犯之裁判上
    一罪關係，自應併予以審理。被告前因違反肅清煙毒條例、
    麻醉藥品管理條例及槍砲彈藥刀械管制條例等案件，分別經
    本院及原審判處有期徒刑二年六月、七月及十月，定應執行
    有期徒刑三年六月確定，於八十四年六月二十九日入監執行
    ，八十六年八月五日假釋出監，八十七年八月二十四日縮刑
    期滿未經撤銷假釋，視為執行完畢，有臺灣高等法院被告前
    案紀錄表在卷可稽，五年內再故意犯本件有期徒刑以上之罪
    ，為累犯，應依刑法第四十七條第一項之規定加重其刑，並
    依法遞加重其刑。原審予被告論罪科刑，固非無見。惟原判
    決未及比較適用新舊刑法，洵有違誤；又毒品外包裝，屬被
    告供犯罪所用之物，應依毒品危害防制條例第十九條第一項
    宣告沒收，原判決依刑法第三十八條第一項第二款沒收，亦
    有法則適用未當。被告上訴否認犯罪，雖無足取。但原判決
    既有可議，自屬無法維持，應由本院撤銷改判之。爰審酌被
    告犯有贓物、賭博、違反槍砲彈藥刀械管制條例、肅清煙毒
    條例、麻醉藥品管制條例等前科，素行不良與蔡青容係同居
    關係，因蔡青容毒癮發作，向其索取海洛因，基於男女朋友
    關係始無償轉讓，嗣後亦曾嘗試幫蔡青容戒除毒癮，及被告
    犯後坦承犯行，具有悔意等一切情狀，量處有期徒刑一年四
    月。扣案之海洛因十四包（合計淨重十一．九二公克），依
    毒品危害防制條例第十八條第一項前段沒收銷燬之；毒品外
    包裝十四個，為被告所有用以分裝海洛因轉讓之用，併依毒
    品危害防制條例第十九條第一項沒收之。
據上論斷，應依刑事訴訟法第三百六十九條第一項前段、第三百
六十四條、第二百九十九條第一項前段，毒品危害防制條例第八
條第一項、第十八條第一項前段、第十九條第一項，刑法第十一
條前段、（修正前）第五十六條、第四十七條第一項，判決如主
文。
本案經檢察官徐松奎到庭執行職務。
中　　華　　民　　國　　96　　年　　4     月　　4   　日
            刑事第一庭審判長法官　黃　崑　宗
                            法官　王　明　宏
                            法官　蔡　長　林
以上正本證明與原本無異。
如不服本判決，應於收受本判決後十日內向本院提出上訴書狀。
其未敘述上訴理由者並得於提起上訴後十日內向本院補提理由書
狀（均須按他造當事人之人數附繕本）「切勿逕送上級法院」。
　　　　　　　　　　　　　書記官　李　培　薇
中　　華　　民　　國　　96　　年　　4     月　　9   　日
附錄本案論罪科刑法條全文：
毒品危害防制條例第八條第一項：
　轉讓第一級毒品者，處一年以上七年以下有期徒刑，得併科新
臺幣一百萬元以下罰金。
